【裁判字號】    97,訴,616
【裁判日期】    970526
【裁判案由】    毒品危害防制條例
【裁判全文】
臺灣高雄地方法院刑事判決               97年度訴字第616號
公  訴  人  臺灣高雄地方法院檢察署檢察官
被      告  乙○○
                      弄25號.
上列被告因毒品危害防制條例案件，經檢察官提起公訴（97年度
毒偵字第232 號），嗣因被告就被訴事實為有罪之陳述，經合議
庭裁定由受命法官獨任適用簡式審判程序審理，本院判決如下：
    主  文
乙○○施用第一級毒品，累犯，處有期徒刑捌月，扣案之第一級
毒品海洛因壹包（驗餘淨重零點零貳壹公克，另含殘留海洛因粉
末難以完全析離之包裝袋壹個）、含毒品海洛因成分之夾鏈袋壹
個均沒收銷燬之。又施用第二級毒品，累犯，處有期徒刑陸月。
應執行有期徒刑壹年，扣案之第一級毒品海洛因壹包（驗餘淨重
零點零貳壹公克，另含殘留海洛因粉末難以完全析離之包裝袋壹
個）、含毒品海洛因成分之夾鏈袋壹個均沒收銷燬之。
    事  實
一、乙○○前於民國87年間因施用毒品案件，經臺灣高等法院高
    雄分院依職權裁定送觀察、勒戒後，認有繼續施用毒品之傾
    向，再裁定令入強制戒治處所施以強制戒治，期間經評定為
    合格，並經裁定停止戒治，所餘戒治期間，付保護管束，於
    88年12月1 日期滿，業經臺灣高等法院高雄分院以87年度上
    訴字第1475號判決免刑確定。復於5 年內又因施用毒品案件
    ，經本院以91年毒聲字第5464號裁定送強制戒治，惟強制戒
    治尚未執行完畢即於93年1 月9 日因毒品危害防制條例修正
    後出監，該次施用毒品則經本院以92年度訴字第654 號判處
    有期徒刑8 月（連續施用第一級毒品部分）、6 月（連續施
    用第二級毒品部分），應執行有期徒刑1 年確定，並於93年
    1 月9 日入監後，於93年12月23日縮刑期滿執行完畢。詎乙
    ○○仍未戒除毒癮，明知海洛因、甲基安非他命業經公告為
    毒品危害防制條例第2 條第2 項第1 、2 款所列管之第1 、
    2 級毒品，不得非法持有、施用，仍基於施用第1 級毒品海
    洛因及第2 級毒品甲基安非他命之犯意，於96年12月11日12
    時許，在高雄縣大寮鄉○○○路91巷10號，先以將甲基安非
    他命滲入香煙方式先施用甲基安非他命1 次後，再同樣以將
    海洛因滲入香煙方式施用海洛因1 次。嗣於96年12月11日14
    時40分許，在上開高雄縣大寮鄉○○○路91巷10號為警查獲
    ，並扣得其所持有之海洛因1 包（驗前淨重0.029 公克，驗
    後淨重0.021 公克）及含海洛因殘渣之夾鏈袋1 個（檢體用
    磬），且經警採其尿液送驗，呈嗎啡及甲基安非他命陽性反
    應，而悉上情。
二、案經高雄市政府警察局新興分局報告臺灣高雄地方法院檢察
    署檢察官偵查起訴。
    理  由
一、按本件被告所犯係死刑、無期徒刑、最輕本刑為3 年以上有
    期徒刑以外之罪，其於準備程序就被訴事實為有罪之陳述，
    經受命法官告知簡式審判程序之旨，並聽取其與公訴人之意
    見後，合議庭認無不得或不宜改依簡式審判程序進行之情事
    ，依刑事訴訟法第273 條之1 第1 項、第284 條之1 規定，
    裁定本件由受命法官獨任進行簡式審判程序，合先敘明。
二、上揭犯罪事實，業據被告於本院審理中坦承不諱，並有高雄
    市政府警察局新興分局偵辦煙毒麻藥案件嫌疑人尿液採證代
    碼對照表、濫用藥物尿液檢驗體監管紀錄表、扣押物品照片
    3 張、高雄市立凱旋醫院96年12月24日濫用藥物尿液檢驗報
    告、高雄市立凱旋醫院96年12月31日濫用藥物成品檢驗鑑定
    書等在卷可稽，足認被告前揭自白與事實相符，應堪採為被
    告有罪之證據。按海洛因及甲基安非他命為毒品危害防制條
    例第2 條第2 項第1 、2 款所規定之第一、二級毒品，被告
    於民國87年間因施用毒品案件，經臺灣高等法院高雄分院依
    職權裁定送觀察、勒戒後，認有繼續施用毒品之傾向，再裁
    定令入強制戒治處所施以強制戒治，期間經評定為合格，並
    經裁定停止戒治，所餘戒治期間，付保護管束，於88年12月
    1 日期滿，業經臺灣高等法院高雄分院以87年度上訴字第
    1475號判決免刑確定。復於5 年內又因施用毒品案件，經本
    院以91年毒聲字第5464號裁定送強制戒治，惟強制戒治尚未
    執行完畢即於93年1 月9 日因毒品危害防制條例修正後出監
    ，該次施用毒品則經本院以92年度訴字第654 號判處有期徒
    刑8 月（連續施用第一級毒品部分）、6 月（連續施用第二
    級毒品部分），應執行有期徒刑1 年確定，並於93年1 月9
    日入監後，於93年12月23日縮刑期滿執行完畢，有本院院內
    索引卡紀錄表報表、臺灣高等法院被告前案紀錄表在卷可按
    。是被告於第1 次強制戒治執行完畢之5 年內已經再犯並被
    依法追訴處罰，本件被訴犯罪事實雖為第1 次強制戒治執行
    完畢釋放5 年後所犯，然與毒品危害防制條例第20條第3 項
    規定之「5 年後再犯」之情形有別，且因已於毒品危害防制
    條例第23條第2 項「5 年內再犯」，顯見其再犯率甚高，原
    實施觀察、勒戒或強制戒治，已無法收其實效，而無5 年戒
    斷期之存在，本件自無再經觀察、勒戒及強制戒治之必要，
    參諸最高法院95年度第7 次刑事庭會議決議及同院95年度台
    非字第271 號判決，應得逕行追訴處罰本案事證明確，被告
    犯行堪以認定。
三、核被告所為，分別係犯毒品危害防制條例第10條第1 項、第
    2 項之施用第一級、第二級毒品罪。其施用第一級、第二級
    毒品前後持有毒品之低度行為，為其施用毒品之高度行為所
    吸收，不另論罪。被告所犯施用第一級毒品、施用第二級毒
    品之二罪，犯意各別，罪名不同，應分論併罰。被告前因上
    開本院92年度訴字第654 號判處有期徒刑8 月（連續施用第
    一級毒品部分）、6 月（連續施用第二級毒品部分），應執
    行有期徒刑1 年確定，並於93年12月23日縮刑期滿執行完畢
    ，亦有上開臺灣高等法院被告前案紀錄表可資證明，其於5
    年以內故意再犯本案有期徒刑以上之罪，均為累犯，均應依
    刑法第47條第1 項規定加重其刑。爰審酌被告前因毒品危害
    防制案件，經強制戒治及徒刑之執行仍未徹底戒絕毒品，又
    再次施用毒品，顯見其無戒毒悔改之意，惟念犯後坦承犯行
    ，且其施用毒品僅自戕一己之身體健康，尚未對他人造成危
    害等一切情狀，及上開施用毒品行為均構成累犯應加重其刑
    等，分別量處如主文所示之刑，並依刑法第51條第5 款規定
    定其應執行之刑。（本院上開92年度訴字第654 號判決就被
    告曾連續施用第一級毒品海洛因及連續施用甲基安非他命之
    行為，曾分別判處被告有期徒刑8 月及6 月，惟查該等判決
    係基於被告有連續施用第一、二級毒品行為而判處被告較重
    刑度，本案被告施用海洛因及甲基安非他命之行為如犯罪事
    實欄一所載則各僅1 次，其行為雖構成累犯，但刑度不能逕
    以被告上開連續犯行為基礎所處之刑度加以考量，故本院考
    量上開量刑因素另為妥適之科刑）。
四、另按查獲之第一、二級毒品及專供製造或施用第一、二級毒
    品之器具，不問屬於犯人與否，均沒收銷燬之，毒品危害防
    制條例第18條第1 項前段定有明文。查扣案之毒品海洛因1
    包（驗前淨重0.029 公克，驗後淨重0.021 公克）及含海洛
    因殘渣之夾鏈袋1 個（檢體用磬），經鑑定結果確含第一級
    毒品海洛因之成分，業有偵查卷內所附高雄市立凱旋醫院96
    年12月31日濫用藥物成品檢驗鑑定書在卷可稽，而盛裝上開
    扣案毒品之空包裝袋及夾鏈袋，上開檢驗鑑定中雖未就袋內
    是否含有海洛因再加鑑定，但一般鑑定裝袋內毒品之程序，
    均係以傾倒方式，將包裝袋內之毒品倒出、稱重、以儀器檢
    驗部分等，倒出時若認必要，則輔以刮杓刮取袋內粉末，然
    「無論依何種方式分離，包裝袋內均有極微量之第一級毒品
    海洛因殘留」，業經法務部調查局93年3 月19日調科壹字第
    09300113060 號函釋在案，此為本院職務上已知之事實，足
    認前開空包裝袋及夾鏈袋內均含極微量第一級毒品海洛因殘
    留而無法析離，均應整體視為查獲之第一級毒品海洛因，依
    毒品危害防制條例第18條第1 項前段之規定，不問屬於犯人
    與否，均宣告沒收銷燬之。而鑑驗所耗損之毒品，既已費失
    ，自無庸宣告沒收銷燬。
據上論斷，應依刑事訴訟法第273 條之1 第1 項、第284 條之1
、第299 條第1 項前段，毒品危害防制條例第10條第1 項、第2
項、第18條第1 項前段，刑法第11條前段、第47條第1 項、第51
條第5 款，判決如主文。
本案經檢察官甲○○到庭執行職務。
中    華    民    國    97    年    5     月    26    日
                  刑事第九庭    法  官  黃紀錄
以上正本證明與原本無異。
如不服本判決應於收受本判決後10日內向本院提出上訴書狀，並
應敘述具體理由，如未敘述上訴理由者，應於上訴期間屆滿後20
日內補提理由書狀於本院（均須按他造當事人之人數附繕本）「
切勿逕送上級法院」。
中    華    民    國    97    年    5     月    26    日
                                書記官  林志衡
附錄本案論罪科刑法條全文：
毒品危害防制條例第10條
施用第一級毒品者，處 6 月以上 5 年以下有期徒刑。
施用第二級毒品者，處 3 年以下有期徒刑。


司法院資訊處製作；財團法人民間司法改革基金會備份。
